臺灣板橋地方法院刑事判決　　　　　　　96年度易緝字第41號
公　訴　人　臺灣板橋地方法院檢察署檢察官
被　　　告　乙○○
上列被告因竊盜案件，經檢察官提起公訴（94年度偵字第542 號
、第11938 號），本院判決如下：
    主  文
乙○○共同連續犯竊盜罪，處有期徒刑捌月。扣案之Ｔ字型萬能
鑰匙、汽車鑰匙各壹支均沒收。
    事  實
一、乙○○與甲○○（所涉本件共同連續竊盜犯行，前業經本院
    先行審結判處有期徒刑十月確定在案）共同基於意圖為自己
    不法所有之概括犯意聯絡，連續於(一)民國93年12月28日（起
    訴書誤載為「3 月28日」）凌晨3 時10分許，由甲○○駕駛
    車號6T-7202 號自用小客車，搭載乙○○及不知情之友人張
    進祥（所涉本件竊盜罪嫌，另經臺灣彰化地方法院檢察署檢
    察官偵查後認罪嫌不足，於94年6 月22日以94年度偵字第45
    28號不起訴處分確定在案），行經基隆市○○路106 號之1
    前時，由乙○○在車上把風，甲○○攜帶自備之Ｔ字型萬能
    鑰匙、汽車鑰匙各1 支，竊取丙○○所有停放該處之車號G4
    -2591 號自用小貨車（登記於丙○○經營之「乾泰工程行」
    名下），得手後由甲○○駕車駛離，不知情之張進祥則駕駛
    甲○○原來駕駛之上開車輛，搭載乙○○尾隨在後。嗣其等
    於同日凌晨3 時30分許，駕車行經臺北縣汐止市○○○路（
    起訴書誤載為「汐平路」）2 段與汐平路口高架橋下時，為
    警查獲，並扣得上開竊車所用之Ｔ字型萬能鑰匙、汽車鑰匙
    各1 支；(二)乙○○與甲○○於上述案件經檢察官訊畢諭知限
    制住居釋放後，旋承上開之概括犯意聯絡，復於翌日（即同
    年月29日）凌晨2 時許，在臺北縣土城市○○路35號前，共
    同竊取劉添源所有車號F6-5098 號自用小貨車，得手後駛離
    ，嗣其於同日凌晨3 時許，駕車行經臺北縣土城市○○路○
    段1 號前，又為警查獲。
二、案經臺北縣政府警察局汐止分局報請臺灣士林地方法院檢察
    署檢察官呈請臺灣高等法院檢察署檢察長先後核轉臺灣基隆
    地方法院檢察署檢察官、臺灣彰化地方法院檢察署檢察官、
    臺灣板橋地方法院檢察署檢察官偵查起訴及臺北縣政府警察
    局土城分局報臺灣板橋地方法院檢察署檢察官請偵查起訴。
    理  由
一、訊據被告乙○○矢口否認有上揭竊盜犯行，辯稱：基隆竊車
    部分是甲○○打電話找我後，開車載我去找甲○○的朋友，
    去到上址高架橋下時，G4-2591 號自用小貨車已經在那邊，
    然後我跟甲○○說要下車小便，警察就來攔檢；至土城竊車
    部分，是甲○○打電話叫我幫他修理車子，我去時，該F6-5
    098 號贓車已經在那邊，我並沒有和甲○○一起竊取上開二
    車輛云云。惟查：
    (一)就G4-2591 號自用小貨車在基隆遭竊部分，業經被害人丙○○於警詢及偵查中證稱：其所有上開車輛係其於93年12
      月27日晚上8 時許，停放在其基隆市○○路106 號之1 住
      處前，車門有上鎖，其並不認識乙○○、甲○○等嫌犯，
      也未將該車借予他們使用，該車係其於翌日凌晨3 點半經
      警方通知，始知失竊，查獲時車上扣得之Ｔ字型萬能鑰匙
      、汽車鑰匙亦非其車上所有之物等語綦詳（見臺灣士林地
      方法院檢察署93年度速偵字第310 號卷31至34頁、臺灣基
      隆地方法院檢察署94年度速偵字第24號卷43頁，被害人上
      開警詢之證述，未經被告於言詞辯論終結前聲明異議，依
      刑事訴訟法第159 條之5 規定有證據能力），並有該車車
      籍查詢認可資料、贓物認領保管單等附卷可稽，被害人丙○○上開小貨車確有遭竊之情甚明；而被害人丙○○上開
      車輛遭竊後，旋於20分鐘後在失竊地點鄰近之汐止地區為
      警起獲時，亦同時在現場查獲同案被告甲○○坐在該車駕
      駛座，被告乙○○則站立於上開失竊車輛車旁如廁，並於
      該車上查扣得非被害車主所有之Ｔ字型萬能鑰匙、汽車鑰
      匙等物，此亦有臺北縣政府警察局汐止分局扣押物品目錄
      表、查獲警員潘吉達93年12月28日職務報告等附卷可稽（
      上開職務報告之文書，未經被告於言詞辯論終結前聲明異
      議，依刑事訴訟法第159 條之5 規定有證據能力），得見
      被告乙○○與同案被告甲○○涉犯竊取被害人丙○○上開
      車輛罪嫌重大。被告乙○○上開雖辯稱：此部分係甲○○
      打電話找我後，開車載我去找甲○○的朋友，去到上址高
      架橋下時，G4-2591 號自用小貨車已經在那邊云云，然查
      被告乙○○此部分辯述情節，核與其與同案被告甲○○於
      警詢、偵查中均曾辯稱其等在場目睹上開丙○○之小貨車
      係由與其同行之張進祥下手所竊云云，前後辯述已有不一
      ，所辯之可信性已堪質疑，再查，同案被告甲○○於偵查
      中亦已曾供認上開竊取丙○○之小貨車，係伊所為等語（
      見臺灣士林地方法院檢察署93年度速偵字第310 號偵查卷
      125 頁），且證人張進祥於警詢、偵查中亦均指證上開丙○○之竊車案，係甲○○所為等語明確（見臺灣士林地方
      法院檢察署93年度速偵字第310 號偵查卷27頁至30頁、13
      0 頁、臺灣彰化地方法院檢察署94年度偵字第4528號偵查
      卷47頁、48頁），又張進祥所涉本件竊盜罪嫌，經檢察官
      偵查後，亦認罪嫌不足另為不起訴處分確定在案（參見臺
      灣彰化地方法院檢察署檢察官94年度偵字第4528號不起訴
      處分書），再被告乙○○及同案被告甲○○於偵查中與張
      進祥當庭對質時，經檢察官訊問其二人丙○○之小貨車係
      何人偷車，被告乙○○及同案被告甲○○初則均保持緘默
      未答，未再指稱係張進祥竊取被害人丙○○上開車輛，而
      同案被告甲○○其後亦供稱「是我們一起策劃說要弄一台
      車子去逛逛」等語（見臺灣士林地方法院檢察署93年度速
      偵字第310 號偵查卷130 頁），亦見被告乙○○與同案被
      告甲○○共同涉犯竊取被害人丙○○上開車輛之罪嫌益增
      明確。況被告乙○○與同案被告甲○○因此部分竊盜案件
      ，經警方移送檢察官訊問後，於同日晚上8 時15分諭知限
      制住居釋放後，二人旋於6 小時後之翌日（即同年月29日
      ）凌晨2 時許，復在臺北縣土城市為警查獲涉犯竊取被害
      人劉添源所有上開小貨車，是二人共犯此部分竊盜行為益
      見灼然。綜上所述，參互印證，堪認被告乙○○有基於犯
      意聯絡，由其把風，同案被告甲○○持上開Ｔ字型萬能鑰
      匙、汽車鑰匙下手行竊，共犯本件此部分竊取被害人丙○○上開車輛之行為，應屬無訛。
    (二)次就Ｆ6-5098號自用小貨車在土城遭竊部分，亦經被害人
      劉添源之兄丁○○於警詢證稱：上開小貨車係其弟劉添源
      所有使用，因其弟至大陸，將該車交由其保管，其於93年
      12月28日晚上8 時許，叫其子將車停放在土城市○○路35
      號前，之後經警通知才知遭竊，該車啟動電線遭小偷破壞
      等語（見臺灣板橋地方法院檢察署94年度偵字第542 號偵
      查卷24頁、25頁，證人上開警詢之證述，未經被告於言詞
      辯論終結前聲明異議，依刑事訴訟法第159 條之5 規定有
      證據能力），復經證人即查獲警員陳任德於偵查中證稱：
      其於93年12月29日凌晨3 時許執行勤務時，在土城市○○
      路○ 段1 號前，發現乙○○坐在上開車輛副駕駛座上，甲○○蹲在地上查看車牌，形跡可疑，經其上前盤查，發現
      該車啟動器遭破壞，車燈是亮的，引擎蓋是關起來的，詢
      問他們二人對該車來源又交代不清等語（見上開偵查卷36
      頁），且有臺北縣政府警察局土城分局搜索、扣押筆錄、
      現場照片4 張、贓物認領保管單等附卷可資佐證。被告乙○○就此部分雖辯稱：此部分是甲○○打電話叫我幫他修
      理車子，我去時，該F6-5098 號贓車已經在那邊，我並沒
      有和甲○○一起竊取該車云云，然核與同案被告甲○○於
      本院審理時證稱：乙○○不會修車，此部分是張進祥打電
      話說該車不能發動，叫其過去看一下等語（見本院96年5
      月29日審判筆錄5 頁）已有不符，而同案被告甲○○上開
      所稱係張進祥打電話叫其過去看看該車云云，亦與證人張
      進祥於偵查中證稱：此部分被害人車輛並非其偷的，案發
      當時，其已開甲○○的車子，在返回彰化的路上，是甲○○叫其他的車開回他家等語情節不合（見臺灣彰化地方法
      院檢察署94年度偵字第4528號偵查卷48頁），是被告乙○○上開所辯，顯不足採。徵諸上開證人之證述情節，以及
      被告乙○○與同案被告甲○○為警查獲分別在被害人劉添
      源上開失竊車輛之車上及車旁之情，且該車啟動器電線業
      經拆解破壞，與一般合理使用之情有違，其二人由無法明
      確證明該車之合法來源，又其二人甫於前一日因涉犯竊取
      被害人丙○○之上開車輛為警查獲等情，參互印證，亦堪
      認此部分被害人劉添源之上開車輛，亦應係被告乙○○夥
      同同案被告甲○○所共同竊取無誤。
    是綜上所述，本件事證已臻明確，被告乙○○共犯上開竊盜
    犯行均堪認定，應予依法論科。
二、法律修正比較部分：
    (一)本件被告乙○○行為後，刑法及刑法施行法業於94年2 月
      2 日經總統以華總一義字第09400014901 號令修正公布，
      並於95年7 月1 日施行（下稱「修正後刑法」，修正前刑
      法下稱「修正前刑法」），參酌最高法院95年5 月23日刑
      事庭第8 次會議決議結論，修正後刑法第2 條第1 項之規
      定，係規範行為後法律變更所生新舊法律比較適用之準據
      法，於刑法修正施行後，應適用修正後刑法第2 條第1 項
      之規定，為「從舊從輕」之比較。且比較時，應就罪刑有
      關之共犯、未遂犯、連續犯、想像競合犯、牽連犯、結合
      犯以及累犯加重、自首減輕、暨其他法定加減原因與加減
      例等一切情形，綜其全部罪刑之結果，而為比較，再適用
      有利於行為人之法律處斷，以決定罪刑之適用。
    (二)刑法第28條關於共犯之規定，修正前係規定：二人以上共
      同實施犯罪之行為者，皆為正犯；修正後則規定：二人以
      上共同實行犯罪之行為者，皆為正犯。依修正理由，係在
      排除「陰謀共同正犯」及「預備共同正犯」之成立，故將
      原條文文字「實施」修正為「實行」。惟其修正之內容，
      對於本件被告共同「實行」犯罪之情形而言，並無有利或
      不利之影響，無新舊法比較適用之問題，應依一般法律適
      用原則，適用裁判時法（參見最高法院95年度台上字第55
      89號判決意旨）。
    (三)就刑法第320 條第1 項竊盜罪所定罰金刑部分，刑法分則
      編各罪所定罰金刑之貨幣單位原為銀元，修正前刑法第33
      條第5 款規定：「罰金：一元（銀元）以上。」，而依罰
      金罰鍰提高標準條例規定，就72年6 月26日前修正之刑法
      部分條文罰金數額提高二至十倍，其後修正者則不提高倍
      數，並依現行法規所定貨幣單位折算新臺幣條例規定，以
      銀元一元折算新臺幣三元。修正後刑法第33條第5 款規定
      ：「罰金：新臺幣一千元以上，以百元計算之。」，刑法
      第33條第5 款所定罰金貨幣單位經修正為新臺幣後，刑法
      分則各罪所定罰金刑之貨幣單位亦應配合修正為新臺幣，
      為使刑法分則編各罪所定罰金之最高數額與刑法修正前趨
      於一致，並增訂刑法施行法第1 條之1 ：「中華民國九十
      四年一月七日刑法修正施行後，刑法分則編所定罰金之貨
      幣單位為新臺幣。九十四年一月七日刑法修正時，刑法分
      則編未修正之條文定有罰金者，自九十四年一月七日刑法
      修正施行後，就其所定數額提高為三十倍。但七十二年六
      月二十六日至九十四年一月七日新增或修正之條文，就其
      所定數額提高為三倍。」。從而，刑法分則編各罪所定罰
      金刑之最高數額，於上開規定修正後並無不同，惟修正後
      刑法第33條第5 款所定罰金刑最低數額，較之修正前提高
      ，自以修正前刑法第33條第5 款規定有利於被告。
    (四)修正後刑法第56條之連續犯規定業經刪除，亦即修正後刑
      法已無連續犯之規定。故連續數行為而犯同一罪名，依修
      正前刑法第56條之規定，應以一罪論，且得加重其刑；而
      修正後刑法已無連續犯之規定可資適用，即應將各次犯行
      以數罪併合處罰，自非有利於被告，是以修正前刑法第56
      條之規定有利於被告。
    (五)揆諸前開說明，經綜合整體比較結果，上開修正後刑法第
      33條第5 款、第56條（已刪除）等規定，並未有利於被告
      ，依刑法第2 條第1 項前段之規定，應適用修正前刑法之
      規定較有利於被告。
    (六)又從刑附屬於主刑，除法律有特別規定者外，依主刑所適
      用之法律。是本件沒收之規定，依上開所述，亦應適用修
      正前刑法之規定。
三、核被告乙○○上揭所為，係犯刑法第320 條第1 項之竊盜罪
    。其上開所犯，與同案被告甲○○間，有犯意聯絡及行為分
    擔，應論以共同正犯。又被告所為二次竊車行為，時間緊接
    ，所犯罪名相同，顯係出於概括犯意反覆為之，為修正前刑
    法之連續犯，爰依修正前刑法第56條之規定以一罪論，並加
    重其刑。爰審酌被告犯罪之動機、目的、手段、所獲不法利
    益、所生危害及犯後狡飾卸責態度不佳等一切情狀，量處如
    主文所示之刑。另扣案之Ｔ字型萬能鑰匙、汽車鑰匙各1 支
    等物，係同案共犯被告甲○○所有供本件犯罪所用之物，雖
    已於甲○○之前審結之本件判決中宣告沒收，惟基於共同犯
    罪行為，應由共犯各負全部責任之理論，已在共犯某甲所犯
    案件諭知沒收之某甲所有供犯罪所用之物，在共犯某乙另案
    中仍得諭知沒收，又沒收物之執行完畢與沒收物之不存在，
    並非一事，因犯罪依法必須沒收之物，雖已於共犯中之一人
    確定判決諭知沒收，並已執行完畢，對於其他共犯之判決，
    仍應宣告沒收，是於本件被告乙○○所犯審結部分，仍應併
    予宣告沒收。
據上論斷，依刑事訴訟第299 條第1 項前段，刑法第2 條第1 項
前段、第28條、修正前之刑法第56條、刑法第320 條第1 項、修
正前之刑法第38條第1 項第2 款，罰金罰鍰提高標準條例第1 條
前段，判決如主文。
本案經檢察官靳開聖到庭執行職務
中　　華　　民　　國　　96　　年　　6 　　月　　21　　日
                刑事第八庭  審判長法  官  王  屏  夏
                                  法  官  王  偉  光
                                  法  官  彭  全  曄
以上正本證明與原本無異
如不服本判決應於送達後10日內向本院提出上訴狀
                                  書記官  吳  詩  琳
中　　華　　民　　國　　96　　年　　6 　　月　　21　　日
附錄本案論罪科刑法條全文：
中華民國刑法第320條
（普通竊盜罪、竊佔罪）
意圖為自己或第三人不法之所有，而竊取他人之動產者，為竊盜
罪，處 5 年以下有期徒刑、拘役或 5 百元以下罰金。
意圖為自己或第三人不法之利益，而竊佔他人之不動產者，依前
項之規定處斷。
前二項之未遂犯罰之。
